臺灣高等法院民事裁定　九十一年度聲更(二)字第九號
　　聲　請　人　甲○○
　　相　對　人　財團法人台北市義和堂
　　法定代理人　李清輝
右聲請人因與相對人財團法人台北市義和堂清償借款事件，聲請訴訟救助，對於中華
民國九十年十二月三日本院九十年聲字第一八○號裁定提起抗告，經最高法院第二次
發回更審，本院裁定如左：
    主      文
聲請駁回。
聲請訴訟費用由聲請人負擔。
    理      由
一、本件聲請意旨略以：聲請人前因相對人積欠借款、代墊款及違約金等合計新台幣
    （下同）七千九百五十六萬六千零三十八元，向台灣台北地方法院提起八十九年
    度重訴字第一九六號請求清償債務訴訟，因無法負擔高額裁判費，除積極向人籌
    措款項外，亦向訴訟代理人黃陽壽律師借得十二萬元，用以支付部分裁判費，詎
    料法院判決聲請人敗訴，現聲請人提起上訴，尚需繳納四十餘萬元之鉅額裁判費
    ，然聲請人身無恆產，亦無積蓄，且聲請人已向黃陽壽律師告貸十二萬元，經濟
    上之信用已盡，前債未清，如欲另行籌得四十餘萬元，確有困難，聲請人商得友
    人游美華出具保證書，以代釋明，請准予本件訴訟救助之聲請，俾保權益云云。
二、按當事人無資力支出訴訟費用者，法院應依聲請，以裁定准予訴訟救助，民事訴
    訟法第一百零七條前段定有明文。次按「當事人無資力支出訴訟費用者，固得聲
    請訴訟救助，然所謂無資力係指窘於生活，且缺乏經濟信用者而言。」、「訴訟
    救助須以當事人無資力支出訴訟費用，及非顯無勝訴之望為要件，此觀諸民事訴
    訟法第一百零七條規定自明。依同法第一百零九條第三項規定，關於因無資力支
    出訴訟費用請求救助之事由，固得由受訴法院管轄區域內有資力之人出具保證書
    以代釋明。惟如已查明當事人非無資力支出訴訟費用者，雖其已取具上項保證書
    ，亦無准許訴訟救助之餘地。」、「當事人曾在下級法院繳納審判費用，於訴訟
    進行中，如不能釋明其經濟狀況確有重大變遷，法院不得遽認其無支付訴訟費用
    之資力。」，最高法院四十三年台上字第一五二號、六十八年台聲字第一五八號
    、十七年聲字第一二四號判例意旨均足參照。
三、經查，本件聲請人向台灣台北地方法院提起八十九年度重訴字第一九六號清償借
    款訴訟時，已據繳納裁判費二十七萬零三元，有附於前開案卷之繳費收據二紙可
    稽，並為聲請人所不爭執。雖聲請人稱其無資力繳納訴訟費用，且於第一審已向
    黃陽壽律師告貸十二萬元繳納裁判費，經濟上之信用已盡，前債未清，如再欲繳
    納上訴之裁判費，確有困難，其經濟狀況有重大變遷之事由云云。惟聲請人既自
    陳其在大陸工作五年餘，月薪人民幣約一萬元，訴訟時人即在大陸工作，迄今工
    作沒有變動，則聲請人在最近五年內之經濟狀況即難認有重大之變遷，故聲請人
    雖提出第三人游美華出具之保證書載明「同意於甲○○應負擔訴訟費用時，願代
    繳暫免之費用」等語，並由游美華在本院前審到庭証稱其任職監天電腦公司，月
    入四萬餘元，提出其名下所有之不動產所有權狀証明文件以資佐証 (見本院九十
    一年聲更一字第六號卷第十一頁) ，然此尚無法釋明聲請人之經濟狀況有重大變
    遷，則依前揭判例意旨，聲請人聲請訴訟救助，於法尚有未合，應予駁回，爰裁
    定如主文。
中　　　華　　　民　　　國　　九十一　　年　　　九　　　月　　二十六　　日
　　　　　　　　　　　　　　　　　　民事第四庭
                                　　　　審判長法　官　李　瓊　蔭
                                　　　　　　　法　官　林　金　吾
                                　　　　　　　法　官　張　　　蘭
右正本係照原本作成。
如不服本裁定，應於收受送達後五日內向本院提出抗告狀，並應繳納抗告費新台幣四
十五元正。
中　　　華　　　民　　　國　　九十一　　年　　　九　　　月　　二十七　　日
　　　　　　　　　　　　　　　　　　　　　　　書記官　應　瑞　霞
